【裁判字號】    98,簡上,127
【裁判日期】    981111
【裁判案由】    給付借款
【裁判全文】
臺灣臺南地方法院民事判決             98年度簡上字第127號
上  訴  人  乙○○
被上訴人    甲○○
                        1號
上列當事人間請求給付借款事件，上訴人不服本院新市簡易庭民
國98年6月10日所為第一審簡易判決（98年度新簡字第183號）提
起上訴，經本院於98年10月28日言詞辯論終結，判決如下：
    主    文
上訴駁回。
原判決主文第一項、第二項關於「及自民國九十五年六月十六日
起至清償日止」之記載，均應更正為「及自民國九十六年六月十
七日起至清償日止」。
第二審訴訟費用新台幣仟玖佰柒拾伍元由上訴人負擔。
    事實及理由
一、被上訴人主張：
（一）上訴人於民國88年2月10日向被上訴人借款新台幣（下同
      ）20萬元，上訴人並交付其妻即訴外人林靜枝所簽發、付
      款人為台南郵局、票載日期為88年5月10日、金額為20萬
      元、票號為CI555693號、並由上訴人背書支票一紙作為借
      據。上訴人嗣於88年6月30日向被上訴人借款5萬元，立有
      借條一紙為憑。多年來上訴人均未清償，被上訴人於96年
      5 月15日以郵局存證信函催告上訴人收受信函後一個月內
      清償，上訴人於96年5月16日收受催告函，亦不清償，故
      提起本件訴訟，請求上訴人應給付被上訴人25萬元及自96
      年6月17日（原審起訴狀訴之聲明欄誤載為95年6月16日）
      起至清償日止，按年息百分之5計算之利息，原審判決被
      上訴人勝訴，並無違誤。
（二）上訴人雖不服提起上訴，惟查:上訴人與被上訴人之弟黃
      國基有何約定，被上訴人並不清楚，被上訴人也未曾答應
      要給上訴人100萬元酬勞，更何況黃國基也不是老闆。本
      件被上訴人請求的25萬元是被上訴人個人的錢，並不是公
      司的錢，被上訴人是工地經理人，也不是負責人，被上訴
      人從未與上訴人約定同意給付上訴人100萬元，上訴人所
      稱均不可採。
（三）並聲明：駁回上訴。
二、上訴人則辯稱:
（一）上開金額20萬元支票是上訴人太太的支票，上訴人背書之
      後交給被上訴人所開的公司的會計，因為當時上訴人與被
      上訴人的弟弟黃國基有約定要給付上訴人100萬元，因為
      黃國基要標工程沒有錢，上訴人幫黃國基借錢寫標單標工
      程，黃國基答應給上訴人酬勞100萬元，後來是被上訴人
      來接這個工程，被上訴人有答應黃國基要給上訴人的酬勞
      由被上訴人來給付，但沒有寫契約書。
（二）上訴人在支票背書是因為當時上訴人沒有錢，要請被上訴
      人先將酬勞給上訴人，被上訴人要求上訴人要開支票、借
      條當憑證以後好算帳。後來上訴人拿這張支票借了20萬元
      ，另外借條是借了5萬元，被上訴人說有這些憑證以後好
      算帳，待完工後一併結清，詎被上訴人事後亦未給付其餘
      款項，反持上開憑證提起本訴，被上訴人之請求自屬無理
      由。
（三）並聲明：(1)原判決廢棄。(2)上開廢棄部分，被上訴人在第
      一審之訴駁回。
三、本院依民事訴訟法第271條之1規定準用第270條之1規定，整
    理並協議兩造簡化爭點結果，兩造不爭執事項及爭執要點如
    下：
（一）兩造不爭執事項：
    (1)被上訴人執有訴外人林靜枝所簽發、並經上訴人背書，支
      票號碼為C0000000、票載日期88年5月10日、票面金額20
      萬元、付款人為台南郵局之支票1紙；及上訴人所書立、
      記載借5萬元、日期為88年6月30日之借條1紙。
    (2)上訴人交付前項之支票、借條後，被上訴人有交付25萬元
      給上訴人。
    (3)被上訴人曾於96年5月15日以存證信函催告上訴人返還上
      開款項，上訴人於96年5月16日收受該存證信函，並於96
      年6月12日回函予被上訴人。
（二）兩造爭執要點：
      被上訴人執系爭支票、借條，主張依借貸關係請求上訴人
      給付25萬元，是否有理由？
四、被上訴人主張上訴人交付其訴外人林靜枝所簽發、並經上訴
    人背書，支票號碼為C0000000、票載日期88年5月10日、票
    面金額20萬元、付款人為台南郵局之支票1紙；及上訴人所
    書立、記載借5萬元、日期為88年6月30日之借條1紙，上訴
    人交付前開之支票、借條後，被上訴人有交付25萬元給上訴
    人之事實，業據其提出支票及借條各1紙為證，且為上訴人
    所不爭執，自堪信為真實。上訴人雖辯稱其為被上訴人之弟
    黃國基處理事務，黃國基答應給付上訴人酬勞100萬元，嗣
    後被上訴人同意100萬元由被上訴人給付，故上開25萬元應
    屬該100萬元酬勞之給付云云，惟為被上訴人所否認，則依
    舉證責任分配原則，自應由上訴人自就有利於己之事實負舉
    證責任，上訴人既未能舉證證明，其此部分之抗辯即不可採
    信。況且依上訴人所稱上開支票、借條係作為100萬酬勞日
    後結算之憑證，惟依一般常情，上訴人只需出具其領取100
    萬元酬勞中之20萬元、5萬元之收據即可，何以反而交付訴
    外人林靜枝所簽發、並經上訴人背書之20萬元支票及記載借
    5 萬元之借條予被上訴人?上訴人所辯，顯不足採信，本院
    綜合上開證據調查結果，自堪信被上訴人之主張為真實。從
    而，被上訴人依據借款關係，請求上訴人給付其25萬元，及
    其自96年6月17日起至清償日止，按週年利率百分之5計算之
    利息，為有理由，應予准許。原審為其勝訴之判決，並以本
    件係屬民事訴訟法第427條第1項簡易訴訟事件所為上訴人敗
    訴之判決，依同法第389條第1項第3款之規定，依職權宣告
    假執行，並無不合。上訴意旨指摘原判決不當，求予廢棄改
    判，為無理由，自應駁回其上訴。又被上訴人於原審起訴請
    求上訴人應給付被上訴人25萬元及自96年6月17日起至清償
    日止，按年息百分之5計算之利息，惟於起訴狀訴之聲明欄
    利息起算日誤載為95年6月16日，已於本院98年10月28日言
    詞辯論期日更正其於原審之訴之聲明利息起算日應為96 年6
    月17日，核無不合，爰判決如主文第二項所示，將原判決主
    文第一項、第二項關於「及自民國九十五年六月十六日起至
    清償日止」之記載，均更正為「及自民國九十六年六月十七
    日起至清償日止」，併予說明。
五、末按法院為終局判決時，應依職權為訴訟費用之裁判，民事
    訴訟法第87條第1項定有明文。查本件第二審訴訟費用即裁
    判費經核定為3,975元，爰依職權確定上開訴訟費用由敗訴
    之上訴人負擔。
六、據上論結，本件上訴為無理由，依民事訴訟法第436條之1第
    3項、第463條、第385第1項前段、第449條第1項、第87條第
    1項、第78條，判決如主文。
中    華    民    國    98    年    11    月    11    日
                  民事第二庭    審判長法  官  林念祖
                                      法  官  張麗娟
                                      法  官  翁金緞
以上正本證明與原本無異。
不得上訴。
中    華    民    國    98    年    11    月    11    日
                                      書記官  彭建山


司法院資訊處製作；財團法人民間司法改革基金會備份。
